最高法院刑事判決                              八十六年度台上字第五四九○號
    上訴人  台灣高等法院高雄分院檢察署檢察官
    被  告  戊○○
            丁○○
            丙○○
            甲○○
            乙○○
右上訴人因被告等背信案件，不服台灣高等法院高雄分院中華民國八十六年六月三日
第二審更審判決（八十六年度上更(一)字第五四號，起訴案號：台灣屏東地方法院檢察
署八十二年度偵字第一○二八、一一六八、一一六九、一二六八號八十三年度偵字第
四一九○號），提起上訴，本院判決如左：
    主  文
上訴駁回。
    理  由
一背信部分：
按刑事訴訟法第三百七十七條規定，上訴於第三審法院，非以判決違背法令為理由，
不得為之。是提起第三審上訴，應以原判決違背法令為理由，係屬法定要件。如果上
訴理由狀並未依據卷內訴訟資料，具體指摘原判決不適用何種法則或如何適用不當，
或所指摘原判決違法情事，顯與法律規定得為第三審上訴理由之違法情形，不相適合
時，均應認其上訴為違背法律上之程式，予以駁回。本件檢察官上訴意旨略稱：原判
決將議定利率之授權，與經議定利率而訂定貸款契約後之利息應依約收取，不得違約
變更減收之授權混淆以論，置契約法理於不顧，有適用法則不當之違法。又減收羅敏
妹與被告戊○○之貸款利息，及被告甲○○、乙○○之貸款，並不符合信用合作社農
漁會信用部逾期放款催收及呆帳處理辦法特定要件與程序，且經中央存款保險股份有
限公司（下稱中央保存公司）檢查報告指摘，均無書面聲請減息等資料，顯為被告等
利用職務上之機會自減碼短收，為違背其應依約收取利息之義務，發生損害於農會
之事實，原審對此未調查明白，又有應於審判期日調查之證據而未予調查之違法等語
。
惟查原判決綜合卷內資料，分別取捨，認屏東縣佳冬鄉農會減收貸款戶之利息，遭中
央存保公司於金融檢查時，指出有短收利息之缺失。然被告戊○○為該農會之總幹事
，確有核減利率之職權，其核減之行為，亦未違反該農會理事會之授權，已為該農會
一再函覆說明，被告丁○○、丙○○為該農會基層職員，依總幹事指示，以減低之利
率收息，純為事務性工作，被告甲○○、乙○○，為貸款戶，其等能減繳利息乃農會
核定之結果，非用不法方法得之。均無積極證據，足以證明本件被告等涉有偽造文書
（業務上文書登載不實罪）及背信犯行。因而撤銷第一審關於戊○○、丁○○、丙○
○、甲○○、乙○○部分不當之判決，改判戊○○、丁○○、丙○○、甲○○、乙○
○等均無罪，已說明其所憑之證據及認定之理由。而佳冬鄉農會為實施利率自由化，
該農會存放款利率已授權總幹事處理，由總幹事參酌當地金融機構之利率訂定之，有
該農會民國七十五年九月二十一日第十屆第十次理事會議紀錄第七項之決議及七十六
年一月十三日第十屆第三次會員代表大會會議紀錄在卷可稽（見一審卷五十二頁、五
十八頁），且依該農會八十五年一月十日佳農信字第二九號函稱：原判決附表所示之
人借款，均採浮動利率，浮動利率還款時，皆可由總幹事依貸款戶與本會往來之實績
（包括存款實績與對本會之貢獻、貸款金額之大小）依不超過存款利率之成本範圍內
核定減收利息，無須理事會之授權（見原審上訴字卷第一宗一七○頁）。是本件貸款
利息之約定並非固定利率，被告戊○○、丁○○、丙○○對被告甲○○、乙○○減收
貸款利息，係依浮動利率之約定及該農會之決議授權戊○○為之，上訴人指被告等應
依約定之利率收取利息，不得減收或變更，顯係指固定利率而言，自非依據卷內資料
執為指摘。又依該農會八十六年四月十六日佳農信字第五○○號載：「本會自民國七
十四年間起為因應中央銀行實施利率自由化，由理事會決議授權總幹事參酌當地一般
金融機關規定，訂定本會之存放款利率，本會存放款業務均採機動（浮動）利率，中
央銀行利率調降時，本會即由總幹事依職權核定，主動調降存放款利率，客戶毋庸以
『書面請求』，本會於七十四年至七十六年間，因中央銀行調降利率，經總幹事核定
調降利息之客戶約二百餘人，減收利息之依據，為利率自由化及理事會之授權」（見
上更字卷六十四頁），故依中央存保公司之檢查報告，只能證明被告等未依申請書或
帳卡之利率收息，但不能為被告等違法故意減收利息圖利貸款戶之證據。原判決是否
應以「書面請求」降低利率，並非未加調查，且在理中欄二之(五)中亦論列綦詳。綜上
所述，原判決上開論斷，顯與上訴人所指有不適用法則及有應於審判期日調查之證據
而未予調查之違法情形不相適合，依首揭說明其關於背信部分之上訴違背法律上之程
式，應予駁回。又本件雖屬刑事訴訟法第三百七十六條第五款所列案件，惟本法修正
前，原得上訴於第三審法院，且已繫屬於法院，依本法施行法第五條第一項規定，仍
應依修正前之法定程序終結之，附此明。
二偽造文書部分：
按刑事訴訟法第三百七十六條所列各罪之案件，經第二審判決者，不得上訴於第三審
法院，法有明文。本件上訴人因被告等偽造文書案件原審經調查證據之結果，認不成
立刑法第二百十五條業務上文書登載不實罪，該案核屬刑事訴訟法第三百七十六條第
一款之案件。依首開說明，既經第二審判決，自不得上訴於第三審法院，上訴人竟復
提起上訴，顯為法所不許。
據上論結，應依刑事訴訟法第三百九十五條前段，判決如主文。
中      華      民      國    八十六    年      九      月     十八     日
                              最高法院刑事第三庭
                                  審判長法官  蔡  詩  文
                                        法官  張  吉  賓
                                        法官  莊  登  照
                                        法官  洪  明  輝
                                        法官  蔡  清  遊
      右正本證明與原本無異
                                              書  記  官
中      華      民      國    八十六    年      九      月    二十七    日
